【裁判字號】    98,上易,741
【裁判日期】    990112
【裁判案由】    給付貨款
【裁判全文】
臺灣高等法院民事判決                 98年度上易字第741號
上  訴  人  兆池科技有限公司
法定代理人  甲○○
訴訟代理人  余忠益律師
被 上訴 人  巨豪實業股份有限公司
法定代理人  乙○○
訴訟代理人  張家豪律師
複 代理 人  許文哲律師
上列當事人間請求給付貨款事件，上訴人對於中華民國98年6月9
日臺灣板橋地方法院98年度訴字第892號第一審判決提起上訴，
被上訴人並為聲明擴張，經本院於98年12月29日言詞辯論終結，
玆判決如下：
    主      文
原判決關於命上訴人給付，超過新台幣壹萬陸仟玖佰零參元及自
98年4月30日起至清償之日止，按週年利率百分之五計算之利息
部分，暨該部分假執行宣告，並訴訟費用之裁判，均廢棄。
上開廢棄部分，被上訴人於第一審之訴及假執行之聲請均駁回。
其餘上訴駁回。
第一、二審訴訟費用，由被上訴人負擔五十分之四十九，餘由上
訴人負擔。
被上訴人擴張之訴駁回。
擴張之訴訴訟費用由被上訴人負擔。
    事實及理由
一、程序方面
  (一)被上訴人法定代理人原為廖登鎮，嗣變更為乙○○，有其公
    司變更登記表附卷可稽（見本院卷，55至57頁），經其以書
    狀聲明承受訴訟，核無不合，應予准許。
  (二)被上訴人於原審請求上訴人給付新台幣（以下同）58萬7470
    元及法定遲延利息，嗣於本院審理中擴張請求上訴人給付5
    萬3226元及自98年4月30日起加計遲延利息，核與民事訴訟
    法第446條第1項但書、第255條第1項第3款規定相符，擴張
    之程序合法，應先敘明。
二、本件被上訴人主張：伊於96年3月間與上訴人訂立契約，由
    伊授權上訴人為伊所生產之「Zebox」產品（下稱系爭產品
    ）於臺灣地區之銷售代理商，授權期間為自96年1月1日至同
    年12月31日止（下稱系爭合約）。上訴人於上開期間陸續向
    伊訂購系爭產品，雖已支付部分貨款，惟尚有145萬4155元
    未付，扣除依系爭合約伊須支付予上訴人之96年度銷售獎勵
    金及96年5月30日銷售折讓金額，上訴人尚應給付伊57萬
    6130元，經伊催討未果，爰依系爭合約之法律關係，求為判
    決命上訴人給付57萬6130元及自起訴狀繕本送達翌日即98年
    4月30日起算之法定遲延利息。（原審判決被上訴人勝訴）
    另於本院主張：上訴人於97年1月至98年12月間向伊進貨，
    扣除伊應給付予上訴人之（銅板）標籤紙貨款及原審判決上
    訴人所應給付之金額外，應再給付伊5萬3226元，爰擴張聲
    明：上訴人應再給付被上訴人5萬3226元，及自98年4月30日
    起至清償日止，按年息百分之五計算之利息。並對於上訴人
    之上訴，答辯聲明：上訴駁回。
三、上訴人則以：系爭合約固約定授權期間為96年1月1日起至同
    年12月31日止，惟被上訴人於上開授權期限到期後，仍允許
    伊繼續銷售系爭產品，兩造有繼續延長系爭合約之合意，系
    爭合約應延續至97年8月11日被上訴人發函通知伊暫停代理
    事宜後始為終止。伊於97年1月起，仍努力銷售系爭產品，
    自得依系爭合約向被上訴人請求97年1月至8月11日之銷售獎
    勵金。又伊僅積欠被上訴人97年11月20日、98年1月15日及4
    月9日3筆貨款共計63萬6286元，其餘未付貨款已於被上訴人
    應付之銷售獎勵金中扣抵。依兩造代理商合約第肆條第七款
    之約定，伊得向被上訴人請求之銷售獎勵金，於96年1 至12
    月間為81萬698元，97年1月至8月11日間為59萬5457元，共
    140萬6155元，被上訴人僅給付伊79萬3701元，尚欠61萬245
    4元。另被上訴人前向伊購買（銅板）標籤紙，該筆貨款
    6930元亦未給付，計被上訴人應支付伊銷售獎勵金差額及銅
    板標籤紙貨款為61萬9384元，扣除伊前揭未付貨款63萬6286
    元，伊僅需再支付被上訴人貨款1萬6902元等語，資為抗辯
    。並對於原判決提起上訴，聲明：(一)原判決廢棄。(二)被上訴
    人在第一審之訴及假執行聲請均駁回。另對於被上訴人擴張
    之訴，答辯聲明：擴張之訴駁回。
四、兩造不爭執之事項：
  (一)兩造於96年3月7日就系爭產品簽立系爭合約，約定被上訴人
    授權上訴人為系爭產品台灣地區銷售代理商，授權銷售系爭
    產品及銷售價格、數量等，並於系爭合約第陸條約定：「代
    理期限自96年1月1日起至96年12月31日止1年，於96年第3季
    底檢討是否延長1年。」第肆條第七款約定：「銷售獎勵：
    代理商（即上訴人）如完成年度銷售100%回饋總業績的3%
    現金。代理商如完成年度銷售120%回饋總業績的5%現金。代
    理商如完成年度銷售150%回饋總業績的7%現金。」第八款5.
    約定2007年全年度銷售預估總額650萬元。
  (二)被上訴人已於97年3月27日給付系爭產品96年度銷售獎勵金
    （即佣金）79萬3701元予上訴人。
  (三)倘依系爭產品96年度之獎勵標準，97年度系爭產品銷售獎勵
    金之金額應為59萬5457元（見本院卷，74頁）。
  (四)上訴人於96年度銷售系爭產品總金額為1102萬9894元、97年
    度銷售系爭產品總金額為810萬1453元。
  (五)上訴人於97至98年間尚有系爭產品貨款共計63萬6286元未給
    付予被上訴人（即被上證14至16所示，見本院卷，43至45頁
    ）。
  (六)被上訴人於97年12月22日向上訴人訂購（銅板）標籤紙共計
    6930元，該部分貨款尚未給付，被上訴人願自上訴人應給付
    之貨款中扣除。
  (七)兩造僅就系爭產品銷售獎勵金部分有爭執。
五、玆就兩造爭執之事項，分別判斷如下：
  (一)關於上訴人得請求96年度銷售獎勵金之金額部分：就此，被
    上訴人主張兩造已合意並確認96年度系爭產品銷售獎勵金僅
    79萬3701元，上訴人並收受被上訴人所開立之統一發票作為
    沖銷97年部分帳款，不得翻異等語，提出97年3月27日佣金
    收入統一發票（見本院卷，46頁）為證。上訴人則辯稱依系
    爭合約第肆條第七款之約定，上訴人於96年1至12月間得向
    被上訴人請求之銷售獎勵為81萬698元（$11,029,894×0.07
    ×1.05＝$810,698），被上訴人僅給付上訴人79萬3701元，
    尚積欠伊96年度銷售獎勵金1萬6997元等語，提出上訴人96
    年1至12月銷售統計表及統一發票（上證二，附於卷外）、
    上訴人96年1至12月應付帳款明細資料（上證三，附於卷外
    ）、系爭合約（見本院卷，65至66頁）為證。查系爭合約第
    肆條第七款既已約定如何計算銷售獎勵金之標準，除被上訴
    人能證明兩造已另為合意外，自應以系爭合約所約定之標準
    計算。被上訴人雖主張上訴人收受被上訴人所給付之96年度
    銷售獎勵金79萬3701元時，並無爭執，而以之作為沖銷貨款
    ，是兩造就96年之銷售獎勵金為79萬3701元，已達成合意云
    云，然上訴人將96年度之銷售獎勵金沖銷應給付予被上訴人
    之貨款，僅能證明被上訴人確已給付該金額而已，並不能證
    明逾此金額之請求權，上訴人已拋棄，是被上訴人據此主張
    上訴人不得於訴訟上再重新計算96年度之銷售獎勵金，尚非
    可採。按上訴人於96年度銷售系爭產品總金額為1102萬9894
    元，為兩造所不爭，此一金額已超過系爭合約預估之銷售總
    領650萬元之150%，依系爭合約第肆條第七款約定應以總業
    績之7%計算銷售獎勵金，加計營業稅5%後，上訴人於96年度
    得請求之銷售獎勵金應為81萬0697元（1102萬9894元×0.07
    ×1.05＝81萬0697元，元以下四捨五入），扣除被上訴人已
    給付之79萬3701元後，上訴人尚得請求給付1萬6996元（81
    萬0697元-79萬3701元＝1萬6996元）
  (二)關於上訴人得請求被上訴人給付97年度銷售獎勵金部分：就
    此，被上訴人主張系爭合約已約定期限至96年12月31日止，
    兩造既未依系爭合約之約定於96年第3季檢討是否延長1年，
    自於期限屆至時當然終止，上訴人不得請求系爭合約終止後
    之銷售獎勵金。上訴人則辯稱被上訴人於兩造約定授權期限
    到期前之96年12月31日，上訴人仍向被上訴人大量進貨新產
    品，可知兩造確有繼續延長系爭合約之默示合意，參酌被上
    訴人於97年8月11日發電子郵件予上訴人時，係稱「暫停代
    理事宜」，可知在此之前，兩造系爭合約依然存續等語。分
    述如下：
  1.查系爭合約第陸條約定：「代理期限自96年1月1日起至96年
    12月31日止1年，於96年第3季底檢討是否延長1年。」此一
    文字雖預定兩造合作之期間，但亦寓有可繼續延長之意。而
    系爭合約存續期間，上訴人所銷售之金額為1102萬9894元，
    已如前述，此一金額已近乎系爭合約預估銷售金額650萬元
    之2倍，可見雙方相當順利地執行系爭合約之內容，依交易
    常情，如此對兩造均蒙其利之銷售情況下，若兩造無繼續系
    爭合約之意，當會依系爭合約於96年第3季底（即96年9月底
    ）就是否延長1年進行檢討，俾利兩造作系爭合約終止後之
    準備，然兩造並未進行此項檢討，依常情而言，雙方應有繼
    續延長系爭合約之意願。
  2.又上訴人於系爭合約約定期間即將屆滿之際即96年12月31日
    ，仍向被上訴人進貨66萬6549元之系爭產品，有上訴人提出
    96年12月31日統一發票2紙附卷可稽（見本院卷，115至116
    頁），若非被上訴人允許上訴人繼續依系爭合約條件銷售，
    上訴人豈會冒滯銷之風險而大量進貨？是上訴人辯稱兩造已
    有繼續延長系爭合約之默示合意，自屬可信。
  3.參酌被上訴人於系爭合約約定之期間屆滿後，仍如往常供貨
    予上訴人，至97年8月11日始由被上訴人之總經理陳俊英發
    電子郵件通知上訴人，內載：「由於雙方至今未簽2008年（
    誤為2007年）代理合約，本人深表歉意及遺憾，在此正式通
    知，對於雙方今日之前討論所有相關之價格/MOQ..等與交易
    之條件，即日起暫時停止，對於貴公司（指上訴人）已下之
    訂單，本公司（指被上訴人）仍維持正常出貨，其他未確認
    之訂單，本公司暫時停止處理。」等語（見本院卷，67頁）
    依此電子郵件內容，可見雙方於系爭合約約定期間屆滿後，
    係默示同意一面協商新期間及新條件，一面繼續依原契約條
    件供之境況，參酌被上訴人於該電子郵件中，承諾「上訴人
    所已下之訂單，仍維持正常出貨」，所謂「維持正常出貨」
    云云，自屬依原訂條件出貨之意，揆諸交易上誠信原則，亦
    當如此解釋，否則無異承認被上訴人得利用上訴人對系爭合
    約延續之期待，以協商新交易條件，誘使上訴人繼續銷售，
    最後方予否決協商之方法，達到使上訴人積極銷售，但被上
    訴人卻不必給付銷售獎勵金之不公平結果。是上訴人抗辯系
    爭合約已經兩造合意延長，至97年8月11日始由被上訴人終
    止，應屬可採。
  4.上訴人於97年度銷售系爭產品總金額為810萬1453元，如依
    系爭合約原訂銷售獎勵金計算標準，上訴人得請求被上訴人
    給付之銷售獎勵金為59萬5457元，亦為兩造所不爭（見本院
    卷，74頁），從而上訴人抗辯其得請求被上訴人給付97年度
    之銷售獎勵金59萬5457元，可供抵扣，即屬有據。
  (三)關於被上訴人得請求上訴人給付之金額部分：按上訴人於97
    至98年間系爭產品貨款，扣除被上訴人已給付之96年度銷售
    獎勵金後，尚有63萬6286元未給付予被上訴人，被上訴人於
    97年12月22日向上訴人訂購（銅板）標籤紙貨款6930元，該
    部分貨款尚未給付，被上訴人願自上訴人應給付之貨款中扣
    除，為兩造所不爭，而上訴人得再請求被上訴人給付96年度
    之銷售獎勵金為1萬6996元，只得請求被上訴人給付97年度1
    至8月之銷售獎勵金為59萬5457元，上開金額相互扣抵後，
    被上訴人得請求上訴人給付之貨款為1萬6903元（63萬6286
    元-6930元-1萬6996元-59萬5457元＝1萬6903元）
六、綜上所述，被上訴人請求上訴人給付，在1萬6903元及自98
    年4月30日（起訴狀繕本送達翌日）起，至清償之日止按週
    年利率百分之五計算之利息範圍，為有理由，應予准許。逾
    此範圍所為請求，為無理由，應予駁回。原審就超過上開應
    准許部分，為上訴人敗訴判決，並為假執行之宣告，自有未
    洽。上訴意旨就此部分指摘原判決不當，求予廢棄改判，為
    有理由。至於上開應准許部分，原審判命上訴人給付，並為
    假執行之宣告，核無違誤，上訴意旨，就此部分指摘原判決
    不當，聲明廢棄，為無理由，應駁回其上訴。被上訴人於本
    院審理中擴張聲明，請求上訴人再給付5萬3226元及自98年4
    月30日起加計遲延利息，亦無理由，應駁回其擴張之訴。
七、據上論結，本件上訴為一部有理由，一部無理由，擴張之訴
    為無理由。依民事訴訟法第450條、第449條第1項、第79條
    、第78條，判決如主文。
中    華    民    國    99    年    1     月    12    日
                    民事第七庭
                        審判長法  官   鄭三源
                              法  官   邱  琦
                              法  官   呂太郎
正本係照原本作成。
不得上訴。
中    華    民    國    99    年    1     月    13    日
                              書記官   黃千鶴

司法院資訊處製作；財團法人民間司法改革基金會備份。
